【裁判字號】    89,上訴,1147
【裁判日期】    900503
【裁判案由】    毒品危害防制條例
【裁判全文】
臺灣高等法院臺南分院刑事判決        八十九年度上訴字第一一四七號       Ｇ
      上  訴  人
      即  被  告  乙  ○  ○
      指定辯護人  本院公設辯護人  丙  ○  ○
右上訴人因違反毒品危害防制條例案件，不服臺灣臺南地方法院八十九年度訴字第三
八六號中華民國八十九年八月十五日第一審判決（起訴案號：臺灣臺南地方法院檢察
署八十九年度偵字第一九四０號），提起上訴，本院判決如左：
      主      文
原判決撤銷。
乙○○連續販賣第二級毒品，處有期徒刑柒年肆月。扣案之第二級毒品安非他命拾參
包（共淨重參點陸公克）均沒收銷燬之；安非他命包裝袋拾參包（共重參點捌肆公克
）均沒收；販賣第二級毒品所得新台幣貳仟元沒收，如全部或一部不能沒收時，以其
財產抵償之。
      事      實
一、乙○○意圖營利，基於販賣第二級毒品安非他命之概括犯意，於民國八十八年十
    二月間，以向楊真貞借用之行動電話0000000000號為聯絡工具，騎乘
    向楊真貞借用之車號ＴＪＯ－０四五號輕機車，先後二次在臺南縣永康市○○路
    附近，販賣第二級毒品安非他命予甲○○，甲○○每次交付價金新台幣（下同）
    一千元。復於八十九年一月三十日，在臺南縣永康市圓多利超商前第三次販賣安
    非他命三包予甲○○，價金二千元由甲○○賒欠，甲○○於當日下午五時許，在
    臺南縣永康市○○街二六七巷口因騎乘未掛車牌之機車為警臨檢，在其身上查扣
    甫向乙○○購買之毒品安非他命三包，警方據甲○○證述，命甲○○以行動電話
    0000000000號與乙○○聯絡，佯稱欲清償積欠之二千元，另再向其購
    買二千元安非他命，約定在臺南縣永康市圓多利超商前交易，乙○○隨即騎乘車
    號ＴＪＯ－０四五號輕機車載其女友劉麗秋自其等租居之臺南縣永康市○○街二
    一二巷七弄十四號出發，嗣發現埋伏之警員，遂與劉麗秋分頭逃逸，經警追捕二
    人，並查扣乙○○於追緝中丟棄路旁之安非他命三包，復帶同乙○○至臺南縣永
    康市○○街二一二巷七弄十四號二樓其租居之房間內，查獲扣得安非他命十包，
    先後共扣得乙○○用以販賣用之安非他命十三包（共淨重三．六公克、包裝共重
    三．八四公克）。
二、案經臺南縣警察局永康分局報告臺灣臺南地方法院檢察署檢察官偵查起訴。
      理      由
一、訊據上訴人即被告乙○○供認0000000000號行動電話及車號ＴＪＯ－
    ０四五號輕機車係向楊真貞借用等情，惟否認有於右開時、地販賣毒品安非他命
    予甲○○之犯行，辯稱：其為警追緝時並未在路上丟棄三包毒品安非他命，該三
    包安非他命非其所有，而於其上開租居之房間查扣之安非他命十包係供其施用，
    證人甲○○在八十九年一月三十日下午五點被查獲後，並沒有打上開行動電話和
    其聯絡說要清償積欠之二千元，另外再向其購買二千元之安非他命，約在臺南縣
    永康市圓多利超商前交易，該行動電話在案發前二天就不在其身邊云云。經查，
    被告於右揭時、地販賣第二級毒品安非他命予證人甲○○及證人甲○○被查獲後
    以上開行動電話與被告約定欲清償積欠之二千元，另再於上開處所向其購買安非
    他命二千元等情，業據證人甲○○於警訊、偵查中、原審調查時及本院囑託臺灣
    臺東地方法院訊問時證述甚詳。又證人即臺南縣警察局永康分局永康派出所巡佐
    蔡勝華於偵查中就員警如何由甲○○配合，誘捕查獲被告之情節證述甚明。另證
    人即同為查獲被告之警員官志洋亦於原審審理時結證其等查獲被告之經過及目擊
    被告將毒品丟棄路上等情節屬實，且警方於八十九年一月三十日在證人甲○○身
    上查獲之安非他命三包均為等量毛重０．四公克包裝，與被告逃逸途中丟棄查扣
    之安非他命三包，及在被告上開租居之房間內查獲之十包安非他命中之七包亦均
    為等量毛重０．四公克包裝，足見被告逃逸途中丟棄查扣之安非他命三包為被告
    所有，於被告上開租居之房間內查扣之安非他命十包係供被告販賣之用。次查，
    被告於警訊時矢口否認有使用0000000000號行動電話，供稱其不知有
    該行動電話，嗣於偵查中則坦承其有向楊真貞借用該行動電話，惟另辯稱該行動
    電話於查獲前二日遺失云云，於本院調查時雖供認0000000000號行動
    電話及車號ＴＪＯ－０四五號輕機車係向楊真貞借用等情，但辯稱：證人甲○○
    在八十九年一月三十日下午五點被查獲後，並沒有打上開行動電話和其聯絡說要
    清償積欠之二千元，另外再向其購買二千元之安非他命，約在臺南縣永康市圓多
    利超商前交易，該行動電話在案發前二天就不在其身邊云云；於本院審理時又辯
    稱電話前一天就被偷了云云，惟證人楊真貞於偵查中證稱其確有以其名義申請上
    開0000000000號行電動話供被告使用等情。又證人劉麗秋亦於警訊時
    證稱被告使用之0000000000號行動電話是向楊真貞所借，經核閱遠傳
    電信股份有限公司提供之0000000000號通聯紀錄（錄於磁片），八十
    八年十二月、八十九年一月全月均有密集通聯，多達四百九十六頁，且查獲日八
    十九年一月三十日下午至晚間八時許仍有通話，有該通聯紀錄之磁片一片附於偵
    查卷可參，核與證人甲○○、蔡勝華所述證人甲○○曾於被告被查獲前以前揭電
    話與被告聯絡尚無違誤。雖證人劉麗秋於原審調查時改證稱前開行動電話在查獲
    前一星期被告都放在家中沒有使用云云，核與被告上述所辯於查獲前二日即已遺
    失或辯稱前一日被偷云云相左，足徵證人劉麗秋係為迴護其男友即被告而為上開
    不實證述，證人劉麗秋上開證言，尚難作為有利被告之證據。此外，復有扣案之
    第二級毒品安非他命十三包（共淨重三．六公克、包裝共重三．八四公克）可資
    佐證，而該毒品安非他命十三包經送法務部調查局檢驗結果，均係甲基安非他命
    ，合計淨重三．六公克、包裝重三．八四公克，有該局八十九年三月九日（）
    陸字第89 012280號檢驗通知書一份附於偵查卷可稽。證人甲○○於八十九年一
    月三十日下午五時許，為警在臺南縣永康市○○街二六七巷口，自其身上查扣甫
    向被告購買之毒品安非他命三包後，警方據證人甲○○證述，命證人甲○○以行
    動電話0000000000號與被告聯絡，佯稱欲清償積欠之二千元，另再向
    其購買二千元安非他命，約定在臺南縣永康市圓多利超商前交易，被告隨即騎乘
    車號ＴＪＯ－０四五號輕機車載其女友劉麗秋自其等租居之臺南縣永康市○○街
    二一二巷七弄十四號出發，嗣發現埋伏之警員遂與劉麗秋分頭逃逸，經警追捕二
    人，並查扣乙○○於追緝中丟棄路旁之安非他命三包，因被告既有販賣毒品安非
    他命之故意，且依約攜帶毒品前往交付，即已著手實施販賣毒品之行為，惟證人
    甲○○原無買受毒品之意思，其虛與被告買賣毒品，意在協助警察辦案，以求人
    贓俱獲，故形式上被告與證人甲○○縱未互為交付毒品及價金，但因警察埋伏在
    側，伺機逮捕，事實上其等不能真正完成買賣毒品之行為，應認為此次係屬販賣
    未遂（參閱最高法院八十五年度第四次刑事庭會議決議）。查安非他命物稀價昂
    ，且為政府嚴予查緝，販賣安非他命者，茍無利可圖，應無甘冒被供出來源或被
    檢警查緝法辦之危險，而平價或低價販賣安非他命之理，故被告販賣安非他命予
    證人甲○○，其購入之價格必較出售之價格低廉，或同一價格販賣而減少毒品之
    份量，從中賺取買賣差價牟利，其有營利之意圖甚明。綜上所述，被告所辨，顯
    係卸責飾詞，不足採信，事證明確，被告犯行堪以認定。
二、按安非他命係第二級毒品，為毒品危害防制條例第二條第二項第二款所明定。核
    被告先後三次販賣毒品安非他命，係犯同條例第四條第二項之販賣第二級毒品既
    遂罪，為警查獲該次則係犯同條例第四條第五項、第二項之販賣第二級毒品未遂
    罪。其持有之低度行為應為販賣之高度行為所吸收，不另論罪。被告先後三次販
    賣第二級毒品犯行既遂及一次販賣第二級毒品未遂犯行，時間緊接，犯罪基本構
    成要件相同，顯係基於概括之犯意反覆為之，應依連續犯之規定論以連續販賣第
    二級毒品既遂一罪，除法定最重本刑無期徒刑部分，依法不得加重外，其餘部分
    ，並依法加重其刑。至於指定辯護人於本院審理時稱：「被告有供出毒品是來自
    郭瓊揚，請庭上從輕量刑。」云云，惟遍查全卷並無被告供出毒品是來自郭瓊揚
    之供述，經本院向臺灣臺南地方法院檢察署以電話查詢，據覆該署亦未對郭瓊揚
    販賣安非他命給被告部分起訴，有本院九十年四月十九日刑事報到單一份附於本
    院卷可按，自難依毒品危害防制條例第十七條規定減輕其刑，附此敘明。
三、原審以被告罪證明確，予以論罪科刑，固非無見，惟查（一）扣案之吸食器一組
    係供施用安非他命所用之物，原判決於本案販賣第二級毒品予以沒收並銷燬之，
    扣案之七星牌香菸盒一個非供販賣安非他命所用之物，原判決亦於本案販賣第二
    級毒品予以沒收，均有未洽。（二）原判決事實欄未記載被告販賣安非他命有無
    意圖營利，於理由欄亦未敘明被告販賣安非他命何以有營利之意圖，亦有未洽。
    被告上訴否認犯罪，固無足取，惟原判決既有可議，應由本院將原判決撤銷改判
    。爰審酌被告犯罪之動機、目的、手段、販賣之次數及數量，殘害他人身心健康
    至鉅及犯罪後否認犯行等一切情狀，量處如主文所示之刑。扣案之第二級安非他
    命十三包（共淨重三．六公克），應依毒品危害防制條例十八條第一項前段規定
    沒收銷燬之。安非他命包裝袋十三包（共重三．八四公克），係被告供犯罪所用
    之物，應依同條例第十九條第一項規定宣告沒收。被告販賣毒品安非他命予證人
    甲○○共既遂三次，前二次均各販賣一千元，第三次販賣二千元尚未取得價金，
    故被告販賣第二級毒品所得共計二千元，為被告因犯罪所得之財物，雖未扣案，
    然不能證明業已費失，亦應依條例第十九條第一項規定宣告沒收，如全部或一部
    不能沒收時，以其財產抵償之。至於扣案之吸食器一組、吸管一包、吸食用之吸
    管一支、盛裝用之吸管一支及瓦斯噴燈一支，雖為被告所有，但均係供被告施用
    毒品所用之物，並非供販賣毒品所用之物，扣案之七星牌香菸盒一個，雖亦為被
    告所有，但亦非供販賣毒品所用之物，故均不予宣告沒收，附此敘明。
四、臺灣臺南地方法院檢察署檢察官八十九年度偵字第一五０三號移送併辦部分，業
    經原審退回原移送併辦之檢察官另行依法偵辦（該號案卷尚附於本案上訴卷，似
    尚未退還），本案上訴本院並未移送併辦，本院自不得加以審判，附此敘明
據上論結，應依刑事訴訟法第三百六十九條第一項前段、第三百六十四條、第二百九
十九條第一項前段、毒品危害防制條例第四條第二項、第十八條第一項前段、第十九
條第一項，刑法第十一條前段、第五十六條，判決如主文。
本案經檢察官李傳來到庭執行職務。
中    華    民    國      九十      年      五      月      三          日
                                  臺灣高等法院臺南分院刑事第二庭
                                      審判長法官  游    明    仁
                                            法官  林    永    茂
                                            法官  陳    清    溪
右正本證明與原本無異。
如不服本判決，應於判決送達後十日內向本院提出上訴狀，其未敘述理由者並應於提
出上訴狀後十日內向本院補提理由書（應附繕本)。
                                      法院書記官  嚴    巧    花
中    華    民    國      九十      年      五      月      四          日
附錄法條：
毒品危害防制條例第四條第二項：製造、運輸、販賣第二級毒品者，處無期徒刑或七
                              年以上有期徒刑，得併科新台幣七百萬元以下罰金
                              。


司法院資訊處製作；財團法人民間司法改革基金會備份。
